臺灣高等法院臺中分院民事判決　　　　　 95年度上字第400號
上　訴　人　甲○○
訴訟代理人　乙○○
被 上訴 人　丙○○
訴訟代理人　丁○○
上列當事人間請求拆除地上物事件，上訴人不服台灣台中地方法
院95年度訴字第1978號中華民國95年10月31日第一審判決，提起
上訴，本院於96年1月23日言詞辯論終結，判決如下：
    主  文
上訴駁回。
第二審訴訟費用由上訴人負擔。
    事實及理由
一本件被上訴人起訴主張：坐落於臺中縣大甲鎮○○段910地號
  土地（下稱系爭土地）係國有土地，由財政部國有財產局臺灣
  中區辦事處委託臺灣土地銀行代管，現由被上訴人承租，此有
  於92年1月20日簽訂之國有耕地租賃契約書可憑。詎近期該辦
  事處派員查勘，發現上訴人除未歸還經89年度訴字第1399號判
  決確定，應歸還如附圖所示B部分土地外，甚至惡意擴占被上
  訴人承租土地如附圖所示A部分面積181.95平方公尺土地，並
  在其上作稻田、農作之用，此有該處95年7月13日台財產中管
  字第0950019464號函為憑。上訴人無權占用被上訴人土地，雖
  經被上訴人多次催請上訴人回復原狀，上訴人仍拒不返還，為
  此爰依民法第941條及第962條之占有物返還請求權請求排除侵
  害，訴請上訴人將無權占用之土地上地上物剷除，並返還土地
  於被上訴人。上訴人辯稱：系爭土地是上訴人及其父親開墾使
  用的，已有數十年，上訴人並無佔用被上訴人土地之情形。又
  該土地原本是土地銀行管理，後來國有財產局的一位賴先生調
  查要出租時，被上訴人稱是其開墾的，國有財產局才會登記錯
  誤。聲明駁回被上訴人之訴。
二本件第一審對被上訴人之請求，判決勝訴並為附條件假執行之
  宣告，上訴人聲明不服，求為廢棄原判決並駁回被上訴人在第
  一審之訴及其假執行之聲請，被上訴人則求為判決駁回上訴。
三本件事實理由及本院關於兩造攻擊防禦方法之意見及法律上意
  見，與第一審判決書記載者相同，茲引用之。
四上訴人提起本件上訴主張：系爭土地上訴人自民國（下同）35
  年開墾至今已60年，上訴人於77年至78年僱請巫森樹進行土地
  填平施工工程，被上訴人對於上訴人之施工並無異議，此可傳
  訊陳枝水、吳文登、劉有福，以證明上訴人開墾持續至今。並
  主張上訴人符合國有財產法第42條標租規定，應由上訴人取得
  承租權，何以由被上訴人承租，有查明必要。大甲土地銀行放
  租員賴先生搞錯國有土地承租地號，非實際耕作地日南段764
  之14、19號全筆登記在上訴人名下，上訴人有實際開墾耕作地
  號910確登記在郭先生名下，上訴人照財政部國有財產局中區
  辦事處來函辦理過戶給劉光夫先生，但910地號丙○○先生非
  實際開墾者與耕作者。
五被上訴人於本院辯稱：證人縱能證明上訴人長期占有之事實，
  但自始無法證明上訴人於系爭土地係合法、有權之占用關係，
  系爭國有土地登記財政部國有財產局，唯有國有財產局始有放
  租權利，上訴人既非合法承租戶，且無任何證據證明被上訴人
  係無權占用，空言飾詞國有財產局違法放租予被上訴人云云，
  指摘行政主管機關如何不當，卻罔顧合法有權占用之事實及證
  據，所為上訴完全不足採，請准駁回上訴。
六本院審理結果：
  (一)被上訴人主張其為系爭土地之合法承租人，而上訴人無權占
    用如附圖所示A部分面積181.95平方公尺土地耕作之事實，
    業據其提出國有耕地租賃契約書、判決書、財政部國有財產
    局臺灣中區辦事處函等影本各乙份及土地登記謄本、地籍圖
    謄本各乙份為證，復經原審囑託臺中縣大甲地政事務所會同
    鑑測及現場履勘屬實，並製有複丈成果圖在卷可稽，自堪信
    為真正。又上訴人曾無權占有系爭土地B部分土地，面積2.3
    7平方公尺，經法院判決應返還於被上訴人，亦有台灣台中
    地方法院89年度訴字第1399號確定判決書及附圖附卷可稽。
  (二)本件上訴人係系爭土地之現占有人，而其對占用如附圖所示
    A部分面積181.95平方公尺土地耕作之事實並不爭執，惟辯
    稱：「系爭土地為其開墾，已耕作七十餘年，當初國有財產
    局派賴先生查勘現耕者有違誤，致系爭土地為被上訴人承租
    。」等語，縱使上訴人所稱屬實，但在系爭耕地租約被註銷
    前，該耕地租約仍係有效租約，被上訴人仍為正當承租人，
    就系爭土地有使用收益權利。是上訴人就系爭土地尚無何使
    用之正當權源，則被上訴人為系爭土地之承租人，本於占有
    權人物上請求權之法律關係，請求上訴人將如附圖所示A部
    分土地之地上物剷除，並將該土地返還於被上訴人，洵有理
    由，原審予以准許，並認判決性質非長期不能履行及斟酌上
    訴人之境況，兼顧被上訴人之利益，法院得於判決內定相當
    之履行期間，民事訴訟法第396條第1項定有明文。本件上訴
    人占有系爭土地種植水稻等農作，考量上訴人在一定時期內
    稻田可能有收成之利益，及其已長期在系爭土地上施作，一
    時命其拆遷不易，兼衡及被上訴人收回土地之迫切性，爰定
    其履行期間為2個月，以資兼顧，核無不合，上訴意旨仍執
    同原審之爭詞，指摘原判決不當，核無理由，應予駁回。
  (二)本件事證已臻明確，兩造其餘攻擊、防禦方法，均與本案之
    判斷不生影響，自勿庸一一審酌論列，併此敘明。
據上論結，本件上訴為無理由，依民事訴訟法第449條第1項、第
78條，判決如主文。
中　　華　　民　　國　　96　　年　　2 　　月　　6 　　日
                  民事第四庭    審判長法　官  黃斐君
                                      法　官  陳蘇宗
                                      法　官  黃永祥
以上正本係照原本作成。
如對本判決上訴，須於收受判決送達後20日內向本院提出上訴書
狀，其未表明上訴理由者，應於提出上訴後20日內向本院提出上
訴理由書 (須按他造人數附具繕本)。
上訴時應提出委任律師為訴訟代理人之委任狀。具有民事訴訟法
第466條之1第1項但書或第2項之情形為訴訟代理人者，另應附具
律師及格證書及釋明委任人與受任人有該條項所定關係之釋明文
書影本。
                                      書記官  陳信和
中　　華　　民　　國　　96　　年　　2 　　月　　7 　　日
                                                      Ｍ
